臺灣高等法院刑事判決
109年度交上易字第348號
上  訴  人  
即  被  告  邱顯彰



選任辯護人  尹良律師
上列上訴人即被告因過失致死案件，不服臺灣桃園地方法院108
年度交易字第26號，中華民國109年7月31日第一審判決（起訴案
號：臺灣桃園地方檢察署107年度調偵字第1733號），提起上訴
，本院判決如下：
    主  文
原判決撤銷。
邱顯彰犯過失致死罪，處有期徒刑拾月。
    事  實
一、邱顯彰於民國107年4月3日晚間，駕駛車牌號碼0000-00號自
    用小貨車（下稱本案小貨車）沿桃園市新屋區東福路1段由
    南往北之方向行駛，於通過同路段與民有二路2段之交岔路
    口（下稱東福民有路口）後，曾一度將本案小貨車停於路邊
    下車一段時間，復再上車起駛，其疏未於行車前確認本案小
    貨車車斗後側之車尾門（下稱車尾門）是否確實關閉鎖栓固
    定，即貿然駕車上路，致未發現車尾門未關妥而遮蔽尾燈光
    線，喪失尾燈警示後車、避免後車發生碰撞之作用，且依當
    時情狀，並無不能注意之情形，竟疏未注意，嗣於同日晚間
    6時49分至53分許間某時，其行經東福路1段與東福路1段400
    巷路口附近，適有鄭○峰騎乘車牌號碼000-000號普通重型機
    車（下稱本案機車）沿同路段自後駛至，於當時天色漆黑之
    情形下，因本案小貨車之尾燈遭車尾門遮蔽，鄭○峰亦疏於
    注意車前狀況，未及時發現前方之本案小貨車致避煞不及，
    本案機車右前側撞及本案小貨車左後側處，鄭○峰因此人車
    倒地，雖經送醫急救，仍因頭部外傷併右側顏面及左側頸部
    撕裂傷、左側血胸併胸壁撕裂傷、右側股骨及髕股開放性骨
    折、主動脈、脾臟、後腹腔大血管及橫膈膜破裂、左側肋骨
    開放性骨折、低血容積休克等傷勢，於同日晚間9時50分許
    不治死亡。邱顯彰於肇事後，在有偵查犯罪職權之公務員發
    覺前，向據報前往現場處理之警員坦承為肇事者而接受裁判
    。
二、案經鄭○峰之父鄭○平告訴及臺灣桃園地方檢察署檢察官簽分
    偵查起訴。
    理  由
一、證據能力
㈠按被告以外之人於審判外之言詞或書面陳述，除法律有規定者
  外，不得作為證據，刑事訴訟法第159 條第1 項固有明文；惟
  被告以外之人於審判外之陳述，雖不符同法第159 條之1至之4
  規定，而經當事人於審判程序同意作為證據，法院審酌該言詞
  陳述或書面陳述作成時之情況，認為適當者，亦得為證據；當
  事人、代理人或辯護人於法院調查證據時，知有第159條第1項
  不得為證據之情形，而未於言詞辯論終結前聲明異議者，視為
  有前項之同意，同法第159條之5亦定有明文。本件檢察官、上
  訴人即被告邱顯彰及其辯護人於本院準備程序及審理程序中，
  未爭執如下所引被告以外之人供述證據之證據能力，且於本院
  言詞辯論終結前亦均未聲明異議（見本院卷第190至191頁、第
  314至316頁），審酌該等供述證據作成之情況，認均無不適當
  情事，是依前開規定，均有證據能力。
㈡至於本判決以下所引用之非供述證據，與本案待證事實均有關
  連性，亦無證據證明係實施刑事訴訟程序之公務員以不法方式
  所取得，依刑事訴訟法第158條之4之反面解釋，自均具證據能
  力。　　　　　
二、認定事實所憑之證據及理由
    訊據被告固坦承有於前述時地，駕駛本案小貨車與被害人鄭
    ○峰騎乘之本案機車發生事故等情，惟否認有漏未關上車尾
    門致尾燈受到遮掩之過失致死犯行，辯稱：伊後車門從頭到
    尾就是有關起來，沒有放下來等語。辯護意旨略以：1.路口
    監視錄影顯示晚間6時36分通過之A車，左右兩側護板均未關
    上，與原審認定本案小貨車僅車尾門未立起關上不符，若被
    告嗣後有關閉左右護板，理當見及與左右護板相連之車尾門
    亦未關閉，理論上定會一併將車尾門一同關上，怎會獨留車
    尾門一處未關，實與常理不合，是否上開證據反而可證明被
    告於車禍前已將車尾門關上；2.按理車尾門放下未關遭撞擊
    ，理當內側應有嚴重之破損、變形或脫落，所造成之刮痕亦
    應是極深的擦刮痕或裂痕，然事實上車尾門內側維持原狀而
    無損傷，只有些許不明顯之擦痕，況本案小貨車車齡已達15
    、6年，車尾門內部當然會留下與貨物摩擦之刮、擦痕；3.
    車尾門外側也有等高且類似之撞擊痕跡，得證車尾門當時是
    關閉的狀態，撞擊位置正好處於左側護板與車尾門交接處，
    因巨大衝撞力道讓左側護板受力扭曲，而使鎖栓勾槽向前位
    移逼使卡榫向上彈起而鬆脫，斯時若車尾門右側卡榫未卡住
    ，自有可能讓車尾門向下打開，原審以鎖栓未有遭撞擊痕跡
    而認車尾門不可能是遭撞擊而脫落云云有誤；本案小貨車被
    瞬間巨大的力道衝撞後鎖栓鬆脫，車尾門向外猛力甩下，亦
    有可能導致變形而無法關閉闔上，非必然是下放狀態下遭撞
    擊；4.小貨車車後斗上僅有些微機車碎片，無明顯或較大之
    機車物件，若車尾門真的沒有關上，小貨車不可能只有零星
    幾片碎片，是否機車碎片向前噴散碰觸車尾門後向後反彈掉
    落；5.車尾門打開下放時，是完全碰不到燈或燈殼架的，且
    車尾門之絞鍊毫無損傷，難認本案機車有隔著車尾門而間接
    撞擊並推擠本案小貨車左側尾燈燈殼及燈殼架之可能，可認
    係車尾門已立起關上，機車向前突出的前檔板右側直接推撞
    本案小貨車左後燈座才導致該燈座嚴重傾斜等語。經查：
㈠被告所駕本案小貨車於前述時地與被害人騎乘之本案機車發生
  碰撞事故，被害人因此人車倒地，雖經送醫急救，仍因頭部外
  傷併右側顏面及左側頸部撕裂傷、左側血胸併胸壁撕裂傷、右
  側股骨及髕股開放性骨折、主動脈、脾臟、後腹腔大血管及橫
  膈膜破裂、左側肋骨開放性骨折、低血容積休克等傷勢，於10
  7年4月3日晚間9時50分不治死亡等情，為被告所是認，復有道
  路交通事故現場圖、道路交通事故調查表㈠、道路交通事故調
  查報告表㈡、現場照片20張、車損、撞擊痕照片25張、衛生福
  利部桃園醫院診斷證明書2紙、臺灣新竹地方檢察署相驗屍體
  證明書、法醫檢驗報告書、桃園市政府警察局楊梅分局107年4
  月14日楊警分刑字第1070009875號函檢附之相驗照片、被告晚
  間6時53分許撥打119及於6時57分許撥打110之中華電信通話明
  細報表、桃園市政府警察局勤務指揮中心4月3日晚間6時57分
  許受理案件紀錄表等件附卷可稽（見臺灣新竹地方檢察署107
  年度相字第216號卷，下稱相字卷，第10至11頁、第13至15頁
  、第20至24頁反面、第34頁、第35至42頁、第43至57頁、第75
  至81頁；見107年度調偵字第1733號卷，下稱調偵卷，第12頁
  ；107年度偵字第14986號卷，下稱偵卷，第55頁），是此部分
  事實首堪認定。又依原審勘驗監視器錄影結果所示，可知被害
  人係於事故當日晚間6時49分45秒許騎乘本案機車通過事故地
  點附近之東福民有路口，有原審勘驗筆錄可佐（見原審108年
  度交易字第26號卷一，下簡稱原審卷一，第51頁），而被告係
  於同日晚間6時53分許以其手機撥打119及於同日晚間6時57分
  許撥打110，有前揭中華電信通話明細報表、桃園市政府警察
  局勤務指揮中心受理案件紀錄表等附卷可稽，爰認定本案事故
  發生時間為事故當日晚間6時49分至53分許間某時。
㈡本案事故發生後之107年4月11日下午1時50分許，桃園市政府警
  察局楊梅分局偵查隊鑑識小隊人員，曾就本案小貨車及本案機
  車進行現場勘查，有現場勘察報告附卷足憑（見偵卷第32至48
  頁反面），勘查情形如下：
編號 勘察對象   勘察情形 證物編號 對應照片編號    備註  1 本案機車 黑色光陽機車；車體以車頭撞擊變形最為嚴重，後側則無明顯變形痕跡  1 至4 見偵卷第35頁及反面  2  車頭整體有明顯往坐墊方向撞擊變形痕跡 A1 5至6 距地高度約80至0 公分      見偵卷第36頁  3  車頭變形之零件上有藍色轉移物質 A2 7至10 距地高度約70至58公分      見偵卷第36頁反面至37頁  4  右前避震器有銀色轉移物質 A3 11至13 距地高度約35至18公分      見偵卷第37頁反面至38頁  5  前輪右側有白色移轉物質 A4 14至15 見偵卷第38頁及反面  6  於事故現場撿回、散落物中，燈殼上有藍色轉移物質 A5 16至17 見偵卷第38頁反面至39頁  7  前左側條鬆脫、前右側條有破裂、刮擦及鬆脫痕跡，右側蓋有刮擦痕  18至19 見偵卷第39頁及反面  8 本案小貨車 藍色、蓬式小貨車；前保險桿左側有撞擊凹陷之舊痕，車體除後側、左側有新撞擊變形痕跡外，餘未見明顯撞擊痕跡，車斗車尾門呈放下狀態，無法正常關閉上鎖  20至29 見偵卷第39頁反面至42頁  9  ①車斗左側護板後側藍色鐵框及護板內側（黑色）有刮擦痕 B1 30至34 距地高度約100 至72公分      見偵卷第42頁至43頁   ②後側鎖栓溝槽有疑似衣物棉絮   見偵卷第42頁至43頁  10  車斗棚架左後支柱遭外力撞擊彎曲變形 B2 35至38 距地高度約192 至72公分      見偵卷第43頁反面至44頁  11  車斗底板前後側均有散落之黑色機車碎片 B3 39至41 距地高度約72公分      見偵卷第44頁反面至45頁  12  車斗底板藍色鐵框左後側有刮擦痕 B4 42至44 距地高度約72公分      見偵卷第45頁及反面  13  左後車燈燈殼破損，燈殼架往車頭方向彎曲變形 B5 45至47 距地高度約65至55公分      見偵卷第46頁及反面  14  ①車斗車尾門護板內側（黑色）有刮擦痕 B6 48至52 距地高度約67至44公分      見偵卷第46頁反面至47頁反面   ②車尾門左側藍色鐵框、鎖栓及護板外側均未見明顯撞擊痕跡   見偵卷第46頁反面至47頁反面  15  左後車輪胎面破損、輪框變形及擋泥板架變形 B7 53至56 距地高度約65至0 公分      見偵卷第47頁反面至48頁反面 

㈢證人陳○如即參與本案現場勘查之桃園市政府警察局刑事鑑識中
  心巡官於原審證稱略以：107年4月11日通知我們去現場勘察，
  以車號000-000重機方面來講，車頭變形，有明顯往座墊方向
  撞擊變形痕跡，在車頭變形的零件上有藍色的轉移物質，機車
  右前避震器上有銀色轉移物質，前輪右側也有一些白色的物質
  ，派出所員警現場撿回來掉落在現場的燈殼上也有一些藍色轉
  移物質，機車前左側條鬆脫，前右側條有破裂、刮擦及鬆脫痕
  跡。車號0000-00號小貨車主要是在車斗的左護板後側藍色鐵
  框及內側都有一些刮擦痕，後側鎖栓勾槽有一些疑似衣物的棉
  絮，車斗棚架左後側支柱有受到外力彎曲變形的痕跡，車斗的
  底板有散落黑色機車碎片，車斗底板藍色鐵框左後側有刮擦痕
  ，左後車燈燈殼破損，燈殼架往車頭方向有彎曲變形的痕跡，
  車斗車尾門護板內側有刮擦痕，車尾門左側藍色鐵框及鎖栓及
  護板外側並沒有看到明顯的撞擊痕跡，左側車輪的輪胎面破損
  ，輪框及擋泥板變形；撞擊點是在本案小貨車之左後側，因為
  它的左後側支柱整個撞擊彎曲，左側護板也有往車頭方向彎曲
  變形的痕跡，會認定撞擊點在本案小貨車左後側是因為所有的
  破壞痕跡都集中在它的左後側，包含本案小貨車左後側輪胎破
  損也是（見原審卷一第343、360至362頁）；證人張○麟即參與
  本案現場勘查之桃園市政府警察局楊梅分局鑑識小隊偵查佐證
  稱略以：當時主要是紀錄兩車的碰撞點，做一個兩車形變高度
  的範圍紀錄，就是兩車碰撞以後會產生車體的形變，並協助做
  些需要模擬外力的現場勘查；撞擊點是在本案小貨車之左後側
  ；機車車體的部分，它還是有破碎型態差異，它的左側相對完
  整，所以它並不是直直的撞，是部分撞擊，機車右側部分撞擊
  到小貨車的左後車斗，並不是整個車頭都撞進去；機車車頭的
  部分跟貨車有接觸，並不是整個車頭，在動態狀態下會產生擠
  壓，其他部分會牽連著產生形變的狀況，如照片1車頭形變有
  程度上的差異，它的右側相對嚴重，照片2可以看到機車左側
  部分比較完整，右側破碎狀況比左側來的相對嚴重等語（見原
  審卷一第369、374、379頁），均為相同內容之判斷，是綜觀
  本案小貨車、本案機車於事故後之外觀及車損狀態，可見本案
  機車之車損係集中於右前側部位，本案小貨車之車損則係集中
  在左後側處，依兩車車損之相對位置觀之，堪認本案事故應係
  本案機車右前側撞擊本案小貨車左後側處。　
㈣關於事故發生當下本案小貨車車尾門係放下（未關上）抑或立
  起（已關上）之認定：
⒈處理本案交通事故之員警林○志於本案事故後，調閱本案事故地
  點前約765公尺（參監視器與案發地點示意圖，見相字卷第83
  頁）、設置於東福民有路口之路口監視器錄影畫面等節，業經
  證人林○志於偵查中證述在卷（見偵卷第52頁正反面），並經
  原審會同檢察官、被告及其原審辯護人當庭勘驗上開路口監視
  器錄影畫面，逐一確認本案事故當日晚間6時許至同日晚間7時
  許間行經東福民有路之車輛，有原審勘驗筆錄附卷足證（行經
  東福民有路口之各車輛通過時間、其車牌號碼及車輛種類，詳
  原審勘驗筆錄所載，於此不予贅論，見原審卷一第51頁、139
  至158頁）。依上揭原審勘驗結果所示，可知證人黃○安於事故
  同日晚間6時49分22秒許，駕駛車牌號碼0000-00號自用小客車
  通過東福民有路口，被害人係於同日晚間6時49分45秒許騎乘
  本案機車通過同一路口，有原審勘驗筆錄可佐（見原審卷一第
  51頁、第155頁）。
⒉證人黃○安於偵查、原審審理中證稱略以：伊駕車當天經過東福
  民有路口後，有看到一部貨車，是藍色一噸多的小貨車停在路
  旁，後面的車斗（指車尾門）是放下來，因為當時天色昏暗，
  該路段沒有路燈，伊差點撞到該貨車，伊超過該車後，有透過
  車輛煞車燈看到對方在小貨車旁邊，本案小貨車的車輛外型就
  是伊當時看到的沒錯，伊當時是要去修車廠；伊當時差點撞上
  該部小貨車，是伊車輛之前車燈照到對方的車尾門，發現對方
  車尾門是放下的，伊才偏向對向車道等語（見偵卷第5頁反面
  至6頁、第8頁）；本案事故當天伊有駕車經過東福民有路口，
  伊直行，要去修車廠，當時小貨車的車尾門放下來，伊差點撞
  到，為了閃該小貨車伊開到逆向，再開回主線道，當時車子是
  停止狀態，伊完全看不到後車燈；伊看到的該部小貨車樣式和
  相字卷第20頁照片編號1、第20頁反面照片編號4（均為本案小
  貨車事故後於現場所拍攝之照片）的樣子一樣，就是藍色小貨
  車，後面有車架，車斗是空的沒有載貨物，車蓬左、右兩側帆
  布和後面的帆布都沒有放下來，後面的車尾門則是放下的等語
  （見原審卷一第263 至266頁、第277至278頁）；是證人黃○安
  已明確證稱其於駕車通過東福民有路口後，曾於事故地點附近
  看見與本案小貨車顏色、車型一致，外觀狀態亦相同之小貨車
  停在路邊，且車尾門係呈放下、未關上之情事。觀諸證人黃○
  安上開證述，其對於何以行經事故路段之緣由、發現其所稱小
  貨車之狀況及後續採取之反應措施等情，歷次陳述之梗概均相
  同，且能具體陳述相關情節，佐以被告已自陳其駕駛本案小貨
  車通過東福民有路口後，確曾在事故地點前80公尺處將本案小
  貨車暫停路邊下車上廁所等情（見偵卷第7頁反面、原審卷一3
  3頁），而與證人黃○安證稱有看到與本案小貨車外型、特徵相
  同之小貨車停放路邊之情節相吻合，是依證人黃○安僅比被害
  人早約數十秒經過同一路段之時序、以及被告自陳之情節，暨
  現場勘查所得跡證（詳後述)，已足印證證人黃○安於事故地點
  附近所見之該部藍色小貨車，車型、外觀特徵均與本案小貨車
  相同，可認其當時所見之該部小貨車與本案小貨車應屬同一。
⒊依本案小貨車於事故後現場勘查鑑識之結果，足認本案小貨車
  車尾門於事故發生時係呈「放下」狀態：
⑴本案小貨車於現場勘察時，可見其車斗左側護板靠內側之鐵框
  及護板內側黑色木板處（證物編號B1）；車斗左後側底板鐵框
  （證物編號B4）；車尾門內側黑色護板（證物編號B6）處均有
  刮擦痕；車尾門已變形，無法與車斗左、右兩側護板正常關閉
  闔上；車斗棚架左後支柱遭外力撞擊彎曲變形；車斗底板前後
  側均有散落之黑色機車碎片；車尾門外側藍色護板、鐵框和鎖
  栓處均未見明顯撞擊痕跡（上開表格編號8、10、11、14之②）
  ，有前揭現場勘察報告及所附照片附卷可稽；又本案小貨車車
  尾燈係設置車尾最左、右兩側，且尾燈外圍均有藍色之燈殼架
  包覆，而在事故發生後，左側尾燈之燈殼架已完全變形並往車
  頭之方向外凸，然左側尾燈之燈殼外觀並未見大面積之碎裂或
  裂痕，僅於下方處有些微之破損，整體燈殼尚稱完整，另右側
  之尾燈燈殼、燈殼架於事故後均未有變形或破損等情，有現場
  勘察報告照片編號27、45至47等照片可資參考（見偵卷第41頁
  反面、第46至47頁），另現場勘察報告照片編號29（見偵卷第
  42頁）可見左側車尾門已彎曲，參以證人陳○如庭呈之現場勘
  察照片編號3（與現場勘察報告內之照片為同日拍攝，僅未附
  於現場勘察報告內，而由證人陳○如當庭提出，見原審卷一第3
  84頁下方照片）顯示，本案小貨車車尾門於放下之狀態時，其
  左側有往車頭方向（即往內)彎曲之形變。
⑵證人陳○如於原審審理中證稱：小貨車左後側的支架及一些鐵框
  都有新的撞擊變形破壞的痕跡，勘查時車尾門呈放下狀態，因
  為要檢查到底是放下撞擊還是闔上撞擊的情況，同仁有試著要
  把尾門放上去，它已經變形到沒有辦法闔上去，車尾門歪曲的
  狀態如勘察報告照片29所示，若在放下的狀態的話是往駕駛座
  方向彎曲；參照勘察報告照片32（證物編號B1），本案小貨車
  之左側護板後側藍色鐵框處，有往車頭方向彎曲變形的情形，
  車漆部分也有被刮擦的痕跡，是遭外力接觸、撞擊之痕跡，外
  力之方向是從車尾往車頭之方向；另現場勘察報告照片編號42
  至44號（即證物編號B4），本案小貨車車斗底板藍色鐵框左後
  側，有看到有一些新的刮擦痕，可以看到此處藍色車漆部分跟
  其他旁邊的地方其實是比較不一樣的；現場勘察報告中記載車
  尾門護板內側（黑色）有刮擦痕（即證物編號B6）之意思，代
  表遭其他物體接觸、刮擦之痕跡；勘查時主要是看左側尾燈之
  外側，如果直接撞擊的話，它會有一些明顯的刮擦痕，但勘察
  當時沒有看到明顯的刮擦痕，反而是在護板的內側有看到；車
  燈的燈架是往車頭之方向變形；主要是如果車尾門是在升上來
  狀態之後去撞擊的話，那它的左後燈架以及燈殼會有刮擦或是
  比較明顯的破碎痕跡，但現場勘察時，這些痕跡並不明顯，而
  是整個車燈架往車頭方向變形，是隔著物體擠壓過，就是有其
  他的物體遮住然後受外力擠壓往前變形；（問：如果車斗車尾
  門放下的狀態，那有可能去擠壓或撞到這個所謂的車燈燈殼跟
  燈殼架嗎？）我們現場的時候有模擬，如我今日當庭提出之照
  片（見原審卷一第345至349頁、第355至356頁，照片見原審卷
  一第383至384頁）。
⑶證人張○麟證稱：當時主要是紀錄兩車的碰撞點，做一個兩車形
  變高度的範圍紀錄，就是兩車碰撞以後會產生車體的形變，並
  協助做些需要模擬外力的現場勘查；我們現場的時候有模擬，
  陳○如今日當庭提出之照片編號1、2中的人是我本人，我在模
  擬碰撞當時受力的狀況，模擬的結論是後車斗的門尾蓋是放下
  的，然後受撞擊以後擠壓的狀況；依現場勘察報告照片編號31
  、32，可以看到車斗左側護板有一個形變（證物編號B1），顯
  示藍色邊緣有一個凹陷，其內側的木板處有擦痕，另就是證物
  編號B6（照片編號48至50）所示，車尾門內側護板處有刮擦痕
  ，再一個就是跟照片29做綜合的判斷，所以我們認為它的後車
  斗尾門是往下的，包括它那個門柱彎曲的受力方向是不一樣的
  ，要符合同樣的受力方向，這個車斗門必須要向下，裡面的鐵
  架才會往內彎曲；照片27以下除了它左後側燈蓋形變以外其他
  基本上沒有看到其他撞擊痕跡，照片28下方貨車左後方突出的
  三角形，我們研判它是因為擠壓造成形變往外凸的，並不是撞
  擊造成的，因為受到撞擊的話，燈殼如果相對這樣的撞擊力，
  燈殼必然會破，燈殼是塑膠材質，必然會破，除非說有個蓋板
  做全面性的壓力往外延伸、擠壓的話它才有可能是這樣的狀況
  ，如果單點接觸的話一定是破掉；車尾門如果降下來是有可能
  撞到車燈殼，因為它在動態狀態下受擠壓以後往外凸，接觸的
  時序是先接觸後面左側的車尾門，比方講它垂下來，壓了以後
  它才形變，後車燈蓋是往外凸的，因為車尾門擠壓以後它才往
  外凸，它有一個接觸的時間順序，要先擠壓車尾門，它後面的
  燈蓋才會往外凸；車尾門是垂下的狀態，當機車撞到已經垂下
  的車尾門時，後方的燈殼架產生形變，它就會往外凸；若是在
  車尾門立起之狀態，就我們一般經驗，如果說真的做單點接觸
  的話，這種撞擊力已經讓（本案小貨車）後輪框變形，這樣撞
  上的話車燈殼基本是一定破掉，不會有這麼完整的狀況；且依
  現場勘察報告照片47所示，尾燈沒有其他的刮擦痕在上面，包
  含尾燈紅色煞車燈和黃色方向燈上面的灰塵基本上都還沒有被
  擦去、擦抹的痕跡，沒有刮擦的狀況，車燈燈殼底部是單純破
  裂，我們認為應該是擠壓造成的等語（見原審卷一第369至373
  頁、第375至376頁、第380頁)。
⑷證物編號B1所示車斗左護板內側所示刮擦痕(參偵卷第42頁反面
  下方照片即照片編號32)、證物編號B4所示車斗底板藍色鐵框
  左後側刮擦痕位置（參偵卷第45頁下方照片、偵卷第45頁反面
  上方照片、下方照片，即照片編號42至44)，於車尾門立起並
  與左、右兩側護板關閉闔上之狀態下，會分別遭車尾門靠左側
  及下緣之鐵框所遮蔽，不會顯露於外；另證物編號B6所示刮擦
  痕位置（參偵卷第45頁下方照片、第47頁上方照片、下方照片
  ，即照片編號42、49、50)亦係在車尾門內側，於車尾門立起
  闔上時亦會朝向車頭，而不會面向車尾方向；由此可知，僅有
  於車尾門放下之狀態，上開證物編號B1、B4、B6所示之位置方
  會同時露出，應認係自後遭撞擊並產生刮擦痕之可能。
⑸依現場勘察報告照片編號29（見偵卷第42頁上方照片)，以及證
  人陳○如庭呈之現場勘察照片編號3（見原審卷一第384頁上方
  照片）所示，車尾門於放下之狀態時，其左側有往車頭方向（
  即往內）彎曲之形變，上開形變之方向核與證人張○麟所稱：
  跟照片29做綜合的判斷，我們認為它的後車斗尾門是往下的，
  包括它那個門柱彎曲的受力方向是不一樣的，要符合同樣的受
  力方向，這個車斗門必須要向下，裡面的鐵架才會往內彎曲等
  語相符（見原審卷第371頁)，上開形變顯示車尾門係在呈放下
  之狀態時受撞擊時始會產生向車頭方向（即往內)之變形。
⑹自證物編號B5關於本案小貨車左側尾燈燈殼、燈殼架受損之型
  態（上開表格編號13）：本案小貨車之車尾燈係設置車尾最左
  、右兩側，且尾燈外圍均有藍色之燈殼架包覆；而在事故發生
  後，左側尾燈之燈殼架已完全變形並往車頭之方向外凸，然左
  側尾燈之燈殼外觀並未見大面積之碎裂或裂痕，僅於下方處有
  些微之破損，整體燈殼尚稱完整；另右側之尾燈燈殼、燈殼架
  於事故後均未有變形或破損等情，有現場勘察報告照片編號27
  、45至47等照片可資參考（見偵卷第41頁反面、第46至47頁）
  ，徵諸證人陳○如、張○麟前開關於現場實際模擬狀況之證述內
  容，足見若車尾門於發生撞擊時是立起之狀態，並遭本案機車
  自後直接撞擊本案小貨車之左側尾燈燈殼或燈殼架，以本案事
  故之撞擊力道而言，左側尾燈燈殼應會有明顯大範圍之破裂，
  然本案小貨車左側尾燈燈殼上未見刮擦痕或明顯、大面積之破
  裂，且燈殼上之灰塵亦沒有被擦抹之痕跡，堪認本案機車隔著
  車尾門，間接撞擊並推擠本案小貨車左側尾燈燈殼及燈殼架，
  方會產生與該處受損型態相符合之破壞痕跡。
⑺本案小貨車左側護板後側之鎖栓溝槽有疑似衣物棉絮（上開表
  格編號9之②）：現場勘察報告照片編號33、34可見車斗左側護
  板、後方之鎖栓勾槽上有疑似衣物之棉絮（見偵卷第43頁）；
  而證人陳○如亦證稱上開棉絮不排除是在兩車撞擊後衣服有遭
  鎖栓勾住等語（見原審卷一第346 至347 頁）；證人張○麟則
  證稱：如果車尾門是正常扣上之情況，因為鎖栓會扣在勾槽上
  ，側邊應該是不太可能會沾到那個棉絮，有可能但機率極小等
  語（見原審卷一第372頁）；復衡酌本案小貨車之車尾門若與
  車斗左、右兩側護板均立起並關閉完妥之情形下，其左側護板
  尾端上之鎖栓勾槽，會遭車尾門左側之鎖栓扣住，於此情形下
  勾扯到被害人衣物棉絮之可能性較低，是此部分亦可佐證車尾
  門當時並未關上、而呈放下之狀態乙節。　
⑻綜上，自本案小貨車於事故後之刮擦痕分佈位置（證物編號B1
  、B4、B6）、車尾門於事故發生後所生之彎曲形變方向，以及
  本案小貨車左側尾燈、燈殼架呈現遭間接撞擊受擠壓並產生燈
  殼架往車頭方向形變（證物編號B5）之情狀，並與本案小貨車
  左側護板後側之鎖栓勾槽有疑似衣物棉絮等節綜合判斷，可認
  依現場勘查鑑識之結果，本案小貨車之車尾門係於「放下」之
  狀態下，遭本案機車撞擊左側處。　
⒋綜上，自證人黃○安僅比被害人早約數十秒經過同一路段，而於
  行經本案事故地點附近時目擊本案小貨車車尾門呈現放下狀態
  之情，暨警方現場勘查鑑識結果顯示本案小貨車之車尾門係於
  「放下」之狀態下遭本案機車撞擊左側處，堪可認定被告確有
  如事實欄一所示疏未確認關上本案小貨車車尾門，即貿然駕車
  上路之情。
㈤辯護意旨雖稱：如車尾門是放下之狀態受外力撞擊，則因撞擊
  力道已遭車尾門吸收，左側尾燈燈殼不會破損、燈殼架也不會
  往車頭方向彎曲變形如此嚴重，且左右兩側車尾燈燈殼理應均
  會產生變形，然右車尾燈燈殼完好，故證人陳○如、張○麟模擬
  之狀況與事實不符，其等推測之結果並未參考證人簡○珍於本
  案事故前數日向被告借用本案小貨車而造成車尾門內側凹陷之
  狀況，故其等證詞難以作為判決之證據；於此撞擊力道下，理
  當車尾門內側應有嚴重之破損、變形或脫落，所造成之刮痕亦
  應是極深的刮擦痕或裂痕，然實際上車尾門內側維持原狀而無
  損傷，只有些許不明顯之擦痕，況車齡已久，當然會有留下與
  貨物摩擦之刮擦痕；若車尾門沒關上，小貨車車後斗不可能只
  有零星幾片碎片；本案小貨車被瞬間巨大的力道衝撞後鎖栓鬆
  脫，車尾門向外猛力甩下，亦有可能導致變形而無法關閉闔上
  ，非必然是下放狀態下遭撞擊，車尾門打開下放時是完全碰不
  到燈或燈殼架的，且車尾門之絞鍊毫無損傷，難認本案機車有
  隔著車尾門而間接撞擊並推擠本案小貨車左側尾燈及燈殼架之
  可能，應係車尾門已立起關上，機車向前突出的前檔板右側直
  接推撞本案小貨車左後燈座才導致該燈座嚴重傾斜等語（見原
  審卷二第59至61頁、本院卷第70至81頁）。然查：　
⒈本案小貨車之車尾門於放下之狀態，其下緣與車斗底板處有固
  定之卡榫連接處；易言之，車尾門於放下之狀態時，其上緣及
  左、右兩邊因未與車身有所固定、連接，故係呈懸空、會受外
  力影響擺動或晃動之狀態；則本案機車於此情形下撞擊本案小
  貨車之左後側時，其車尾門隨外力被推往車頭之方向，並順勢
  撞擊本案小貨車左側尾燈，因車尾門並未完全固定，自無法完
  全阻擋、吸收外力撞擊；且本案小貨車之左側尾燈燈殼僅輕微
  破損，車燈殼架往車頭方向變形之損傷，與本案機車自後撞擊
  車尾門，導致車尾門受撞擊後再間接碰撞、擠壓左側尾燈、燈
  殼架之所可能產生之車損型態相符，業如前述，並有證人張○
  麟、陳○如現場勘查時實際模擬照片附卷可稽（見原審卷一第3
  83頁上下方照片)，辯護意旨主張車尾門向外猛力甩下，亦有
  可能導致變形，非必然是下放狀態下遭撞擊，車尾門打開下放
  時是完全碰不到燈或燈殼架的，並臆測係機車前檔板右側直接
  推撞本案小貨車左後燈座等語，與本案客觀事證並不相符，尚
  無可採。
⒉本案事故係本案機車右前側撞及本案小貨車左後側處，並非本
  案小貨車車尾正中間或靠右側，業經論述如前；而車尾門於放
  下之狀態受撞擊時，雖車尾門本身會受外力而整個往車頭之方
  向移動，然因僅有車尾門左側受外力直接撞擊，故僅有左側遭
  本案機車之擠壓、推擠，未直接受外力撞擊之右側，則不會產
  生同樣擠壓之情況，故本案小貨車之右側尾燈縱未見破損，燈
  殼架亦未變形，並未悖於經驗，又本案機車係右前側撞擊本案
  小貨車左後側處並順勢衝至本案小貨車左前方後倒地，車頭整
  體有明顯往坐墊方向擠壓變形之情，有現場照片及車損照片附
  卷可稽（見偵卷第36頁、相字卷第20頁)，依車體動態行進方
  向及車體擠壓型態，衡情撞擊當時未必有大型車體零件噴灑之
  情，辯護人以本案小貨車車後斗碎片較為零星小片遽而推測車
  尾門關上，並非可採。
⒊證物編號B6車尾門內側黑色護板刮擦痕甚為嶄新，且其刮擦痕
  走向、相對位置與證物編號B1、B4刮擦痕及變形之棚架左後支
  柱位置顯相對應，有現場勘察報告照片編號24、30、42、48、
  49、50等刮擦痕照片附卷可稽（見偵卷第40頁反面、第42、45
  頁、第46頁反面至第47頁），又車尾門於本案事故發生後已變
  形無法正常關閉闔上乙節，已說明如前，足見車尾門確因本案
  事故產生明顯之形變，辯護意旨所指車尾門內側維持原狀而無
  損傷、無變形、僅些許不明顯之陳年擦痕，與客觀鑑識證據不
  符，自非可採。至車尾門未脫落或與車身連接處之五金絞鍊無
  明顯變形或鬆脫痕跡，然車禍造成之車損狀態本會因撞擊之力
  道、強度、角度、方向甚或撞擊部位之材質、五金絞鍊之厚實
  堅固程度等迥異，而有不同之可能，無法一概而論，無從引為
  有利被告之認定。
⒋辯護意旨雖稱被告於本案事故前之107年3月間，曾將本案小貨
  車借予友人簡○珍使用，然因簡○珍使用不慎而撞到車斗左側護
  板內側藍色鐵框及護板內側，及撞彎左後側支柱等語，並提出
  被告與簡○珍之和解書在卷可據（見原審107年度審交易字第14
  19號卷第47頁）。惟查：
⑴證人簡○珍於原審審理中證稱：107年當時伊有向被告借用本案
  小貨車，在倒車的時侯，左後車斗有去撞到，就是撞到車斗左
  後的鐵架歪掉，歪掉後伊有把該支柱再弄直，另外車斗內側也
  有弄到（證人簡○珍標註弄傷的位置為左側護板內側處【位置
  同證物編號B1】及左後側支架處，見原審卷一第305頁），弄
  壞後有賠償被告新臺幣1,000元並簽和解書；伊撞傷本案小貨
  車時，車尾門是放下的，但左右兩側之車斗有立起闔上等語（
  見原審卷一第281至283頁、第288頁）。
⑵然細觀證人簡○珍之證述，其先稱：伊在駕車後退時，有去弄到
  豬舍矮矮的，撞到左後車斗等語（見原審卷一第281至282 頁
  ）；後又稱：伊是撞到雞寮牆壁，有石頭和網子，一點點混凝
  土，上面都是釘子和板子，伊是撞到木頭等語（見原審卷一第
  290 頁）；可見其對於本案小貨車撞到對象之證述，有「豬舍
  」和「雞寮」之些微落差，非無瑕疵可指。再者，被告於本案
  事故發生後、員警到達現場之際，經員警詢問被告本案小貨車
  之左後側支架處有無受損時，被告隨即以「有啊，這就壞成那
  樣（臺語）」等語回應；員警復再詢問被告是否係遭撞歪，被
  告亦表示「嘿啊，這都是很歪」等語，此有原審勘驗員警密錄
  器之勘驗筆錄可據（見原審卷一第201至202頁），足見被告於
  事故發生當下，向員警表示左後側支柱之彎曲係因事故所造成
  ，而未言及係簡○珍或他人之行為所致；直至本案於107 年11
  月28日檢察官提起公訴前，被告仍未曾提及本案小貨車曾因借
  予簡○珍並遭撞傷車斗左後側處之情事；是證人簡○珍固為前開
  證述，但仍無法逕採為有利於被告之依憑。
⑶且縱認證人簡○珍證述之內容屬實，證人簡○珍亦證稱：伊有將
  本案小貨車左後側支柱彎曲之部分弄直，當時沒有這麼嚴重，
  伊還可以把它弄直推回去；當時左側支柱受損之情況沒有像偵
  卷第44頁現場勘察報告照片編號38所示的這麼嚴重等語在卷（
  見原審卷一第289頁）；此與被告供稱：簡○珍之前和伊借本案
  小貨車，有把本案小貨車左後側之支柱弄歪，但有再弄直，本
  案事故發生前，左後側之支柱是直的等語（見原審卷一第35頁
  ），互核相符，可徵本案事故發生前，本案小貨車之左後側支
  柱外觀並未有彎曲或變形之異樣。況用以固定左後側支柱與車
  斗底板處螺絲，已近乎遭連根拔起，復有往車頭方向變形翹起
  之情形，另車斗底板木材處亦有遭左後側支柱拉扯之破裂痕跡
  （見偵卷第42頁反面、第43頁反面、第44頁），顯示該處有遭
  由後往車頭方向而來之猛烈外力撞擊，而證人簡○珍已證述其
  當時並未造成左後側支柱如此嚴重之損傷等語明確，足見本案
  小貨車左側支柱事故後呈現彎曲之變形，以及該支柱底端螺絲
  處之破壞情狀，均係因本案事故受撞擊所導致，而與證人簡○
  珍前揭借用本案小貨車之行為無關。
⑷況證人簡○珍已證稱除其標註之位置外（同證物編號B1及左後側
  鐵柱），其並未傷及本案小貨車其他之部位（見原審卷一第28
  9頁、第305頁)；惟本案小貨車仍有車斗底板藍色鐵框左後側
  （證物編號B4）、車尾門內側黑色木板（證物編號B6）之刮擦
  痕、車尾門變形及本案小貨車左側尾燈燈殼、燈殼架等損傷存
  在，而被告於警詢時亦自承該事故第一次撞擊部位係其左後車
  尾，車損情形包括左後角車斗損壞（見相字卷第6頁反面）；
  且本案認定撞擊時車尾門係呈放下之原因，並非單僅以上開證
  物編號B1及該左後側支柱變形彎曲之情形而為認定，而係綜合
  被告供述、證人黃○安之證述及前述各該車損之破壞跡證並為
  綜合之判斷；是縱認證人簡○珍證述之內容屬實，仍不足動搖
  前述之認定。　
㈥對被告所辯及其餘辯護意旨不予採納之理由：
⒈辯護意旨主張本案事故發生後於員警到場時，本案小貨車之左
  、右兩側護板均有立起關上，僅有車尾門係呈放下狀態，路口
  監視錄影顯示晚間6時36分通過之A車，左右兩側護板均未關上
  ，若被告通過路口後有關閉左右護板，理當見及與左右護板相
  連之車尾門亦未關閉，定會一併將車尾門一同關上，可證被告
  於車禍前已將車尾門關上等語。查被告自承當日曾駕駛本案小
  貨車通過東福民有路口，嗣後有停靠路邊之情，其通過路口至
  本案事故發生前存有相當之時間差距，縱本案小貨車左、右兩
  側護板之狀態，於通過東福民有路口後有所變化，均無礙前揭
  關於被害人係於本案小貨車之車尾門放下之狀態下，撞擊本案
  小貨車之認定；又案發時本案小貨車車斗內未置放任何物品，
  有現場照片附卷可稽（見相字卷第23頁)，被告未闔上後方車
  尾門，既無車斗內貨物滑落之危險，又具方便上貨之便利性，
  辯護意旨所稱闔上左右護板時應會一併關閉車尾門云云，並不
  具有事理上之必然性，並非可採。
⒉被告及辯護意旨復辯稱車尾門是遭撞擊方呈放下來之狀態；車
  尾門外側有等高且類似之撞擊痕跡，得證車尾門當時是關閉的
  狀態，撞擊位置正好處於左側護板與車尾門交接處，因巨大衝
  撞力道讓左側護板受力扭曲，而使鎖栓勾槽向前位移逼使卡榫
  向上彈起而鬆脫，斯時若車尾門右側卡榫未卡住，自有可能讓
  車尾門向下打開，原審以鎖栓未有遭撞擊痕跡而認車尾門不可
  能是遭撞擊而脫落云云有誤等語。然查：
⑴本案小貨車車尾門外側之藍色護板、鐵框及鎖栓等處，均無明
  顯撞擊痕跡，除據證人陳○如於原審審理時到庭證稱：車尾門
  左側藍色鐵框及鎖栓及護板外側並沒有看到明顯的撞擊痕跡等
  語（見原審卷一第343頁）外，並有現場勘察報告及其所附現
  場勘查照片附卷可稽（見偵卷第33頁反面現場勘察報告車輛勘
  查情形欄所載、偵卷第47頁反面照片編號51至52號），上訴狀
  雖舉出處不明之上證3、上證8照片（見本院卷第99頁、113頁)
  主張車尾門外側有等高且類似之撞擊痕跡，然此二照片與現場
  勘察報告照片編號52大致相同，在護板外側之護板、鐵框均未
  見明顯撞擊痕跡；另證人陳○如明確證稱：本案小貨車之左側
  護板後側藍色鐵框處，有往車頭方向彎曲變形的情形，車漆部
  分也有被刮擦的痕跡，是遭外力接觸、撞擊之痕跡等語在卷(
  見原審卷一第347頁），自現場勘察報告照片編號32、37、52
  （見偵卷第42頁反面、第44頁、第47頁反面)及證人陳○如於原
  審審理時補充提出之編號4號照片（見原審卷一第384頁）綜合
  觀之，左側護板後側藍色鐵框中段處呈現局部凹陷，而護板內
  側黑色刮擦痕與該鐵框凹陷處呈連貫相連之態，反觀車尾門外
  側與該局部凹陷交接處並無相連相類之損傷；再者，自車尾門
  闔上時左側「L」型鎖栓鐵條與前揭車斗左側護板後側藍色鐵
  框凹陷處之相對位置而言（詳見原審卷一第384頁下方照片)，
  如在車尾門闔上之狀態下左側護板後側藍色鐵框中段遭受本案
  機車直接強力撞擊乃至凹損，垂在該鐵框前方之「L」型鎖栓
  鐵條勢必同受衝擊，然車尾門左側「L」型鎖栓鐵條未見任何
  斷裂、凹損或變形之情（參偵卷第41頁反面之現場勘察報告照
  片編號51至52、原審卷一第383至384頁照片），綜上各情，足
  認辯護意旨指稱車尾門外側有等高且類似之撞擊痕跡得證車尾
  門是關閉狀態，撞擊位置正好處於左側護板與車尾門交接處云
  云，與事實不符，並非可採。
⑵至被告主張車尾門是遭撞擊方呈放下來之狀態；辯護意旨主張
  撞擊位置處於左側護板與車尾門交接處，因巨大衝撞力道讓左
  側護板受力扭曲，而使鎖栓勾槽向前位移逼使卡榫向上彈起而
  鬆脫，斯時若車尾門右側卡榫未卡住，自有可能讓車尾門向下
  打開云云。
①依一般人使用與本案小貨車同類或類似車型之小貨車之經驗，
  如欲將本案小貨車之車尾門與車斗左、右兩側護板立起闔上，
  以左側為例，需將車尾門先立起往上後，將車尾門外側（即藍
  色車漆面）左邊之「L」形狀鎖栓鐵條，其中與地面呈垂直之
  該邊朝上（指向天空）並向外（往左）拉，將與地面呈水平之
  該邊扣入車斗左側護板尾端之勾槽後，再將原朝向天空之該端
  往車尾之方向旋轉180度向下扳動栓緊，以鎖栓鐵條之直角處
  將左側護板與車尾門之左側卡住（右側鎖栓鐵條與右側護板闔
  上之方式相同，僅右側之「L」型鎖栓鐵條其開口係面向左方
  ）。　
②細觀本案小貨車車尾門左、右兩側鎖栓鐵條與車斗左、右兩側
  護板尾端勾槽之設置位置（詳參偵卷第41頁反面至42頁、第47
  頁反面之現場勘察報告照片編號27至30、51至52）；本案小貨
  車之車尾門與車斗左、右兩側護板均立起闔上時，車尾門上之
  鎖栓及左、右兩側護板之勾槽，均與本案小貨車之左、右側尾
  燈、燈殼架之位置，約莫相隔一個車尾門之高度。倘如被告所
  辯，本案機車係直接撞及本案小貨車之左側尾燈燈殼、燈殼架
  處，其撞擊位置顯與車尾門左、右兩側鎖栓處有相當之差距，
  理應不會撞擊到車尾門左、右側鎖栓進而影響鎖栓扣，並造成
  車尾門從立起狀態變更至垂放之狀態。
③車尾門左右兩側之鎖栓鐵條、勾槽於事故後均未見受損或變形
  、斷裂，有現場勘察報告照片編號27至30、51至52附卷可稽（
  見偵卷第41頁反面至42頁、第47頁反面），是若車尾門原本確
  係處於立起關上之狀態，則兩側鎖栓鐵條要在未受損、變形或
  斷裂之情形下，與兩側護板上之勾槽分離鬆脫，並造成車尾門
  放下，其鬆脫之方式僅有可能是按照正常使用之情形而鬆脫；
  然依前述扣上左側鎖栓鐵條之流程而言，要鬆開左側鎖栓鐵條
  時，需先將「L」型鎖栓鐵條原朝下之該邊，往車尾之方向向
  上旋轉180度至朝上（指向天空）後，再將鎖栓鐵條向內（向
  右）推，使水平之該邊離開護板上之勾槽後，方能使車尾門左
  側與左側護板分離（鬆開右側鎖栓鐵條之方式亦同，僅推動鎖
  栓鐵條之方向係左推）。然本案小貨車之右後側並未受任何撞
  擊，則於本案小貨車「右側」未受撞擊、未有外力介入之情形
  下，實難想像「右側」之鎖栓會因車尾門「左側」遭撞擊，進
  而一併鬆脫；甚且，欲鬆開左、右兩側鎖栓時，需分別將左、
  右兩側之鎖栓向內推（左側鎖栓往右推、右側鎖栓往左推），
  顯見兩側施力之方向相反；則本案機車自後撞擊本案小貨車之
  左後側時，於左後側單側受撞擊且係由後往車頭之同一受力方
  向之情事下，如何造成車尾門左、右兩側鎖栓均因此彈起，且
  造成左側鎖栓向右推、右側鎖栓向左推，並雙雙與勾槽鬆脫之
  情事，足見被告所辯情節，顯非合理。
④辯護意旨固以前詞臆測撞擊位置正好處於左側護板與車尾門交
  接處，因左側護板受力扭曲而使鎖栓勾槽向前位移逼使卡榫向
  上彈起而鬆脫，斯時若車尾門右側卡榫未卡住，自有可能讓車
  尾門向下打開云云。然左側護板後側藍色鐵框係中段處呈現局
  部凹陷之情，該藍色鐵框上段及更上方之左側勾槽處均無見任
  何型態變化，有現場勘察報告照片編號32、37、52（見偵卷第
  42頁反面、第44頁、第47頁反面)可稽，並非辯護意旨所指扭
  曲之情，且本案機車係自後撞及本案小貨車，受力方向係由後
  往前，難以想像原本向下之鎖栓鐵條會反往車尾之方向向上旋
  轉180度至完全朝上（指向天空）後，復向內（向右）推至完
  全離開護板上之勾槽，遑論垂在左側護板後側藍色鐵框前方之
  「L」型鎖栓鐵條未見任何斷裂、凹損或變形，辯護意旨所主
  張車尾門是關閉狀態，撞擊位置處於左側護板與車尾門交接處
  乙節並不可採，均經論述說明如前，辯護意旨空言臆測，與客
  觀事證未合，洵非有據。
⒊被告於原審辯稱：本案機車車頭變形之零件上有「藍色轉移物
  質」（現場勘察報告照片編號7至10），然本案小貨車車尾門
  內側是「黑色」，故被害人不可能撞擊車尾門內側，如有撞擊
  該處，應係遺留「黑色轉移物質」或有「木屑轉移」；反觀本
  案小貨車之車斗及車身外側均為藍色，方可能殘留「藍色轉移
  物質」，可證本案小貨車在事故發生前車尾門是關上之狀態等
  語。然查：本案小貨車之車尾門內側固為黑色之木板，惟車尾
  門及車斗左、右兩側護板之外緣，以及車斗底板四邊外緣，均
  有以藍色之鐵框包覆；換言之，於車尾門呈放下之狀態時，仍
  有左、右側護板及車斗底板四邊外緣包覆之藍色鐵框露出；本
  案機車於上開情形下，從後方撞擊本案小貨車之左後側處，其
  車頭自有接觸或刮擦外緣包覆之藍色鐵框，而於本案機車遺留
  轉移物質之可能，且是否會移轉亦要視接觸兩者物體之材質判
  斷，此亦經證人陳○如證稱：本案小貨車車漆是藍色，不排除
  是撞擊過程中，車漆移轉到本案機車上，本案小貨車旁邊有藍
  色的車框，可能會移轉藍色車漆，是否互相移轉也是要看兩者
  間之材質判斷等語明確（見原審卷一第344 頁、第353 至354
  頁）。況本案小貨車於現場勘察時，可見其車斗左後側底板鐵
  框（證物編號B4）處有刮擦痕，並經證人陳○如於原審證稱：
  現場勘察報告照片編號42至44號（即證物編號B4），本案小貨
  車車斗底板藍色鐵框左後側，有看到有一些新的刮擦痕，可以
  看到此處藍色車漆部分跟其他旁邊的地方其實是比較不一樣的
  等語（見原審卷一第347頁），又衡以本案小貨車與本案機車
  均屬立體之物品，而兩者發生事故撞擊之動態過程中，因接觸
  、碰撞之處並非單一，故非僅有於車尾門立起之狀態下，方有
  可能使本案小貨車之藍色車漆移轉至本案機車。再者，本案機
  車車殼為黑色，有現場勘察報告及所附本案機車照片可稽（見
  偵卷第33頁、第35至39頁)，是否產生轉移亦受接觸物品材質
  之影響，非謂本案機車上未發覺「黑色轉移痕跡」、「木屑轉
  移」，即認本案機車必未撞擊車尾門內側之情事。
⒋另被告於原審辯稱：本案小貨車事故後之「左後車燈燈殼破損
  、燈殼架往車頭方向彎曲變形」，且該變形處「距地高度65至
  55公分」，該處若無外力撞擊不致造成破損、變形；且本案機
  車車頭上有「藍色轉移物質、距地高度70至58公分」，與本案
  小貨車尾燈之燈殼架顏色為藍色及高度相吻合，故該處應為本
  案事故之撞擊點等語。然查：關於本案小貨車之左側尾燈燈殼
  、燈殼架，於車尾門放下時，有受車尾門間接撞擊、推擠而產
  生變形、受損之情形等節，均經論述如前；是被告上開辯解，
  已非有據。至本案機車車頭之「藍色轉移物質」，依證人陳○
  如所述：因本案小貨車是藍色車漆，依據路卡轉移原理，不排
  除是撞擊之過程中，本案小貨車之車漆因外轉移至本案機車上
  ，而一般機車之車頭，其大燈位置大概是110公分，而證物編
  號B1處有很明顯往車頭方向變形之痕跡，本案機車上大燈也有
  藍色痕跡，於經驗上並未有太大的違背；且本案機車撞擊後會
  變形，高度可能會有往上或往下之變形，現場勘察報告紀錄的
  都是變形後之狀態，而非原始撞擊高度等語（見原審卷一第34
  4頁、第352 至353 頁）；證人張○麟證稱：證物編號A2的「藍
  色轉移痕跡」，本案機車有可能是撞擊到本案小貨車側邊底下
  ，也有可能是後車斗下緣，包含燈殼罩下緣、本案小貨車左側
  護板下緣都有可能，伊做範圍紀錄的原因就是因為它不是一個
  固定值，在動態狀態下都可能是變動的值，伊無法回答A2的「
  藍色轉移物質」可能是撞到哪個地方的問題等語（見原審卷一
  第377頁）。綜觀證人陳○如、張○麟之證述，本案機車車頭上
  之「藍色轉移物質」可能係接觸本案小貨車藍色車漆而轉移，
  而該「藍色轉移物質」並非限於碰撞到本案小貨車左側尾燈燈
  殼架時，方有可能轉移，只要本案機車接觸到本案小貨車左後
  側所有有藍色車漆之處，均有可能產生轉移；且本案機車受撞
  擊後其高度會產生變化，無法單以左側尾燈燈殼架之高度及遺
  留於本案機車上之「藍色轉移物質」高度（且係於事故發生後
  、高度已產生變化後方測量），認定本案機車車頭之「藍色轉
  移物質」，必定是本案機車「直接」撞擊本案小貨車左側尾燈
  燈殼架而來。
⒌被告於原審辯稱：本案機車車頭受損嚴重，若本案小貨車之車
  尾門確屬放下之狀態，車尾門內側怎僅有刮擦痕而無凹痕等語
  。然查：本案小貨車車尾門內側之黑色護板處，除有刮擦痕外
  ，車尾門本身已變形而無法正常與車斗左右兩側護板關起闔上
  ，足徵車尾門確有形變等情，業如前述，又車尾門形變之情狀
  ，依前揭證據可認係於車尾門放下並遭撞擊時，而產生相符之
  形變狀態，並合於本案小貨車所產生其餘車損情形等情，已如
  上述，可知車尾門確係於放下之狀態受撞擊無訛，被告此部分
  所執辯解，難認可採。
⒍被告於原審復辯稱：若被告未關上本案小貨車之車尾門，被害
  人並係撞擊本案小貨車之車尾門左後側處，本案機車應會遭車
  尾門阻礙，被害人、本案機車會遭阻擋在本案小貨車之後方，
  然本案機車係倒在「對向車道、本案小貨車前約6.5公尺處」
  ，顯不符常理；本案最有可能係被害人欲自本案小貨車後超車
  ，但因對向有來車因閃避不及，超車不當，致「側撞」本案小
  貨車，蓋本案小貨車「左後車胎面破損、輪框變形」之情形若
  非「側撞」，應不會導致如此變形等語。經查：
⑴參諸證人陳○如於原審證稱：本案機車撞擊後會跑到本案小貨車
  左前方，和車尾門立起或關上並沒有太大之關係，主要是撞擊
  點的位置，如果撞擊到車尾中間，本案機車跑到本案小貨車左
  前方應該就是有其他特殊的狀況，但如果撞擊點在左後側，在
  動態撞擊下，不管是車尾門立起或放下，撞擊後都有可能會跑
  到本案小貨車左前方等語（見原審卷一第359頁）；可知事故
  後本案機車倒地之地點，與車尾門係立起或放下之狀態關聯性
  較低，而與撞擊點位置（偏左、偏右或靠中間等）之影響較大
  。則以本案事故撞擊點係本案小貨車之左後側處，並非在本案
  小貨車車尾之正中間或偏右側處來看，本案機車自後撞擊本案
  小貨車左後側處時，在動態撞擊之情形下，本案機車自有往左
  偏移往前至本案小貨車左前方之可能。復參佐證人張○麟證述
  ：本案機車之車體仍有破碎型態之差異，其左側車身相對完整
  ，所以本案機車不是直直的撞，是車體右側部分撞擊到本案小
  貨車之左後側；且本案機車撞到放下來的車尾門後，後面（指
  車尾燈）的部分會往外凸，但往外凸的同時本案機車仍持續往
  前，這就是本案機車後來在本案小貨車前方的原因等語（見原
  審卷一第375、379頁）；益徵本案機車右前側撞擊本案小貨車
  之左後側後，仍會隨機車動力持續往前，足見本案機車最終停
  留於本案小貨車前方6.5公尺處，符合經驗法則。
⑵辯護意旨雖稱本案最有可能係被害人超車不當而發生事故云云
  。然證人張○麟證稱：本案並不是要超車，因為就撞擊狀況來
  看，實際上是從後整個接觸等語在卷（見原審卷一第379 頁）
  ；可見撞擊之方向是直接撞上，而非側撞，且並無任何事證足
  認被害人當時係要超車，辯護人此部分所指情詞係單純之臆測
  ，自無所據。　
⒎被告於原審辯護意旨復主張：證人黃○安之證述有多處瑕疵，以
  黃○安自陳其時速60至70公里，距離其所見之小貨車前1公尺前
  方發現之情狀，根本無法閃躲，所述顯有可疑；黃○安先稱其
  所見之小貨車有無發動其不清楚，又對該小貨車是在行駛狀態
  被機車從後方追撞乙節並不清楚，是其證稱「該輛小貨車停在
  路中間」等語顯屬無稽，且與被告事故發生當下隨即表示係「
  行進中遭撞」乙節不符。黃○安並未目擊該輛小貨車之車牌號
  碼，無法認定即屬本案小貨車；黃○安證稱其看到小貨車之駕
  駛之狀態所述均不相同，就同一事實有不同說法，證言顯難採
  信等語。然查：
⑴考量每人對於速度、距離之感受、認知均有不同，判斷亦未必
  精準，則於欠缺行車紀錄器等客觀及專業測量器材輔助之情形
  下，證人黃○安所證稱之時速、距離是否確與實際情形完全相
  符，雖無從查考，然證人黃○安就其何以於前述時間，駕車行
  經事故地點之緣由，及其發現本案小貨車之狀態和後續採取之
  反應、措施等情，歷次均證述翔實，已如前述，是其證稱有於
  前述時、地看到本案小貨車停於路邊，且車尾門呈放下狀態等
  情節，堪可採信。
⑵證人黃○安固於偵查中證述：「（問：對方貨車是在發動之狀況
  下停車？）有無發動我不清楚」；「（問：為何貨車駕駛是說
  ，他是在行駛的狀態，被機車從後方追撞？）我不清楚」等語
  （見偵卷第6頁）。惟證人黃○安僅係偶然路過事故地點附近之
  人，其於行經本案小貨車之短暫期間，未能明確觀察、辨識本
  案小貨車是否有發動，亦符常情；證人黃○安明確證稱其看到
  之本案小貨車係呈「停止」、「靜止」之狀態，係本於其親自
  見聞所為之證言，本案事故係於證人黃○安行經事故地點後始
  發生，其本未見聞本案事故發生之狀況，則其證稱並不清楚發
  生撞擊時，本案小貨車是否係於行進間遭追撞，自屬當然，其
  證述情節並無矛盾或悖於事理之處。
⑶證人黃○安雖證稱其所見之該部小貨車之車牌號碼，因遭車尾門
  遮蔽而無法看見等語（見原審卷一第267頁）；惟依證人黃○安
  前揭證述之情節，可知其看到的小貨車與本案小貨車具有相同
  之車型、顏色、樣式及特徵，復參考前述證據，仍足認定證人
  黃○安看到之藍色小貨車即為本案小貨車，且當時車尾門係呈
  放下之狀態，亦經本院論述說明如前。
⑷證人黃○安證稱其於閃過本案小貨車後，有從後照鏡看到小貨車
  駕駛之狀態；又其證述前後雖有「駕駛在副駕駛座附近彎腰拿
  東西」、「駕駛站在路旁草地上」、「駕駛站著，可能在整理
  東西」、「駕駛站在水溝邊，不知道在幹嘛」等些許之差異，
  然此部分差異均屬關於細節之進一步描述，且彼此亦不衝突，
  對於證人黃○安證述之整體情節及脈絡未有影響，仍無礙其證
  詞可信性之認定。從而，被告於原審就此所執辯解，亦屬無據
  。
㈦按行車前應注意燈光須詳細檢查確實有效，道路交通安全規則
  第89條第1項第1款已定有明文，是被告駕駛本案小貨車上路，
  自應注意並確保其燈光確實有效。被告始終辯稱其認為車尾門
  已經闔上云云，然依前開認定，本案車禍事故發生時車尾門確
  呈放下狀態，顯見被告於起駛時，並未確實檢查、確認車尾門
  有無關上、有無遮蔽車尾燈之情形，是被告駕駛本案小貨車上
  路前，漏未確認有無將車尾門立起關妥，導致其雖有開啟車燈
  ，車尾燈仍遭垂放之車尾門遮蔽，無從發揮尾燈警示後車之作
  用；且依當時情形，並無證據可認被告有何不能注意之情事，
  則其疏未注意，於車尾門未關起之情事下貿然駕駛本案小貨車
  上路，其行為自有過失，且與被害人死亡之結果間，具有相當
  因果關係，被告自應負過失致死之刑責。　
㈧公訴意旨雖認被告除應注意「行車前應詳細檢查燈光確實有效
  」外，亦應注意「汽車行駛時，夜間應開亮尾燈」之規定。然
  本案事故發生後、員警到場處理時，本案小貨車之頭燈呈亮起
  狀態、於拉起車尾門後可見亮起之尾燈等情，經原審勘驗員警
  到場處理之密錄器影片（檔名：2018_0403_190023_ 001 至00
  7 ）確認無誤，此有原審勘驗筆錄存卷可考（見原審卷一第19
  0至205頁），依本案事證，尚難遽認被告確有公訴意旨此部分
  所指行駛時未開亮尾燈之過失；惟本案仍足認定被告有漏未確
  認車尾門是否關閉即貿然駕車上路，致未發現車尾門未關妥而
  遮蔽尾燈光線之過失，如前所述，爰更正如事實欄一所載。
㈨本案事故經送鑑定之結果，認被告「夜間駕駛本案小貨車行經
  中央行車分向線無照明路段，未顯示燈光或反光標識且占用道
  路停車」，為肇事主因；另被害人「夜間駕駛普通重型機行經
  中央行車分向線無照明路段，未充分注意車前狀況，為肇事次
  因」，嗣經送事故鑑定覆議，鑑定覆議意見認被告「於夜間駕
  駛自用小貨車，未顯示燈光或反光標識且占用道路停車嚴重影
  響交通安全」，為肇事主因，被害人「駕駛普通重型機車，未
  注意車前狀況」，為肇事次因，有桃園市政府車輛行車事故鑑
  定會107年11月14日桃交鑑字第1070005740號函暨鑑定意見書
  （見調偵卷第19至24頁）及桃園市政府交通局110年5月24日桃
  交運字第1100028307號函所附桃園市車輛行車事故鑑定覆議委
  員會鑑定覆議意見書（見本院卷第257至263頁）附卷可稽。經
  查：
⒈被告陳稱其於事故地點前約80公尺處，曾將本案小貨車暫停路
  邊並下車上廁所，其係於上完廁所後，再度起駛本案小貨車上
  路並於行駛沒多久後，隨於行進間遭被害人自後撞擊等語。證
  人黃○安雖明確證稱其目擊本案小貨車時，本案小貨車係呈靜
  止之狀態，然考量證人黃○安駕車通過東福民有路口時，為案
  發當日晚間6時49分22秒許，與被害人騎乘本案機車經過前述
  路口之時點即同日晚間6時49分45秒許，仍存有23秒左右之時
  間差距；且證人黃○安係較被害人更早行經事故地點，則於證
  人黃○安駕車經過後、在後之被害人行經並發生事故前，無法
  完全排除被告於上開期間內駕駛本案小貨車起駛之可能；卷內
  復欠缺其餘客觀事證可認事故發生時，本案小貨車與證人黃○
  安所見相同、仍呈靜止之狀態，依罪疑惟輕原則，爰認定被告
  係於駕駛本案小貨車之行進間遭撞擊（公訴意旨亦同此認定）
  ，前揭鑑定意見及覆議意見認被告「占用道路停車」之基礎，
  雖不無依據，但依刑事訴訟證據法則，不能逕採。
⒉再者，依本案事證，尚難遽認被告確有未開亮尾燈之過失，業
  如前述，是鑑定意見及覆議意見認被告有「未顯示燈光」之過
  失乙節，亦難採認。
⒊被害人就本案事故亦有未注意車前狀況之過失
⑴證人林○志於偵查中結證稱：該路段當時因為水溝在施工的關係
  ，所以暫時將路燈移除，現場視線昏暗，沒有路燈，且旁邊是
  大池塘的土坡，如果沒有開燈是看不到的（見偵卷第53頁）；
  證人黃○安於偵查及原審審理中證述：當時該路段沒有路燈，
  好像是在施工，車禍地點處沒有住戶，而本案小貨車當時沒有
  顯示任何燈光，也沒有警示燈、小燈，看起來都暗暗的（見偵
  卷第5頁反面至6頁）；該路段剛好沒有路燈，而伊當天開過去
  時，完全沒有看到任何的燈，很暗（見原審卷一第264 至266
  頁）。從而，無論是當時到場處理之員警林○志，抑或於案發
  當時稍早行經事故地點之黃○安，均一致證稱本案事故地點附
  近均無路燈，可徵該處欠缺路燈等照明設備之事實。復據原審
  勘驗員警密錄器之勘驗結果，可見事故現場天色漆黑，附近未
  見路燈照明，僅畫面遠處有些微燈光，事故現場周圍無照明設
  備等情（見原審卷一第191頁）；衡以當時4月春天時節，以本
  案事故發生之晚間6時49分至53分許間某時，可認當時天色已
  黑，則於天色已黑，事故路段欠缺夜間照明設備之情形下，本
  案小貨車原已開啟之尾燈又遭放下之車尾門遮蔽，尾燈顯然無
  法發揮警示、提醒後方來車之作用，上情固均可認定。
⑵然按汽車行駛時，駕駛人應注意車前狀況，並隨時採取必要之
  安全措施，道路交通安全規則第94條第3項定有明文。此所稱
  之汽車，依道路交通安全規則第2條第1項第1款規定，亦包括
  機車在內。而所謂車前狀況，並不以行進軌跡之正前方為限，
  更包含行進方向視野所及之範圍。蓋汽、機車等動力交通工具
  ，其動能及速度較大，必須隨時注意前方視野所及範圍內之路
  況，俾能在事故發生前，及時採取必要之迴避措施，避免事故
  之發生。尤以機車駕駛人於夜間騎乘機車，於天色昏暗之情況
  下行經照明欠佳視線不清之路段，易有突發之事故，自應謹慎
  通行，隨時注意其通行方向之路況，以採取必要安全措施。查
  本件被告固有漏未確認闔上車尾門致遮蔽本案小貨車尾燈使尾
  燈無法發揮警示作用之過失，然參酌證人黃○安自陳其以時速
  達60至70公里之速度駕駛小客車行經該處，因注意車前狀況而
  即時閃避本案小貨車之情狀，且本案小貨車車身非小，依當時
  情狀，被害人所騎本案機車理應有開啟頭燈照明，並非完全不
  能注意，惜疏未注意車前狀況以隨時採取必要安全措施，騎乘
  本案機車自後撞及本案小貨車，爰認被害人就本案事故亦有未
  注意車前狀況之過失，公訴意旨亦同此主張。然此核屬過失程
  度、比例之認定，尚不影響被告前揭過失罪責成立，特予敘明
  。　
⑶辯護人另主張被害人有超速之情，然被害人騎車行經東福民有
  路口或其他路段之行車速度，與其嗣後經過本案事故地點時之
  行車速度，本未必一致，依本案事證，並無任何證據足認被害
  人行經事故地點之際，有逾越速限行駛之情形，辯護人此部分
  主張即非有據，併此敘明。
㈩被告固以其習慣在上路前均會確認有先將本案小貨車左右兩側
  護板及車尾門立起關閉，當日如廁後上路前確目擊本案小貨車
  左右兩側護板及車尾門係立起關閉，然本件事故附近東福民有
  路口監視器錄影畫面卻顯示疑似本案小貨車行經該路口時左右
  兩側護板及車尾門均未立起關閉，與事實不符，聲請鑑定該錄
  影時間下午6時31分至6時41分長達10分鐘錄影畫面有無經偽造
  變造剪接等不當加工情事等語（見本院卷第199至202頁）。然
  查卷附東福民有路口監視器錄影畫面（檔名：00000000（105
  ）東福路一段與民有二路一段（文大路）派出所前-6. 民有二
  路二段往東福路方向（車）[ 0000-00-00000000] -00000000-
  000000.mp4）係透過機器鏡頭設備形成，嗣寫入光碟片內，經
  原審法院勘驗，時間長度共1時2秒，且畫面顯示之時間均連貫
  乙節，此觀原審勘驗筆錄所載之時間乃前後連續乙節，即可明
  悉（見原審卷一第139至158頁）；於畫面時間107年4月3日下
  午6時35分55秒起至同日下午6時49分46秒間，該錄影畫面之時
  間連貫、影像連續，無改造、變造之跡等情，有原審勘驗筆錄
  附卷可參（見原審卷一第54頁），而該路口監視錄影畫面之電
  磁紀錄，乃事故當日據報到場處理本案交通事故之員警林○志
  調取乙節，業經證人林○志於偵查中證述在卷（見偵卷第52頁
  正反面），可認上開路口監視錄影畫面乃警方偵辦本案依法取
  得，被告徒以警員執行職務依法調取之路口錄影監視畫面與其
  主觀記憶不符，即臆測路口監視錄影畫面遭偽造、變造，然被
  告於行經本案事故地點時有疏未注意關上本案小貨車車斗後側
  之車尾門之情，業經本院綜合證人證述及現場勘查證據，論述
  說明如上，此部分事證已明，被告上開聲請無調查必要，附此
  敘明。 
綜上，被告及辯護意旨所述各節均無可採。本件事證已臻明確
  ，被告過失致死犯行已堪認定，應依法論科。
三、法律適用
㈠新舊法比較
  按行為後法律有變更者，適用行為時之法律。但行為後之法律
  有利於行為人者，適用最有利於行為人之法律，刑法第2條第1
   項定有明文。被告行為後，刑法第276條之規定於108年5月29
  日修正公布，並自同年月31日施行。而修正前刑法第276條規
  定「（第1項）因過失致人於死者，處2年以下有期徒刑、拘役
  或2 千元以下罰金。（第2項）從事業務之人，因業務上之過
  失犯前項之罪者，處5年以下有期徒刑或拘役，得併科3千元以
  下罰金」；修正後刑法第276 條則規定「因過失致人於死者，
  處5 年以下有期徒刑、拘役或50萬元以下罰金」，是經比較新
  舊法結果，修正後刑法第276條規定雖未更動過失致死罪之構
  成要件及得科處之法定刑種，然已將有期徒刑及之罰金刑上限
  提高，並刪除業務過失致死罪之規定，自以修正前刑法第276 
  條第1項之規定對被告較為有利，依刑法第2條第1項前段規定
  ，本案應適用被告行為時即修正前刑法第276條第1項之規定。
㈡是核被告所為，係犯修正前刑法第276條第1項之過失致死罪。
  被告肇事後，在有偵查犯罪職權之公務員知悉其犯行前，停留
  肇事現場，並向前來處理之警員承認其為肇事者等情，有桃園
  市政府警察局楊梅分局大坡派出所自首情形紀錄表（見相卷第
  74頁），核其情節，與一般相類案件所適用自首之規定相符，
  爰依刑法第62條前段規定，減輕其刑。
㈢告訴人及告訴代理人雖認被告本案應係構成「業務過失致死」
  ，惟查：
⒈按刑法上所謂業務，係指個人基於其社會地位繼續反覆所執行
  之事務，包括主要業務及其附隨之準備工作與輔助事務在內。
  此項附隨之事務，並非漫無限制，必須與其主要業務有直接、
  密切之關係者，始可包含在業務概念中，而認其屬業務之範圍
  。刑法所以對於業務過失傷害行為課予較重於普通過失傷害行
  為之法定刑，乃係其業務上行為，可能危害他人生命、身體，
  又因具有反覆性、繼續性，其危險更形提高，是從事此等業務
  上行為之人，自負有較高之注意義務。然行為人凡從事上述危
  險行為，不論其目的為何，一律認為其具有較一般人高之注意
  義務，殊顯過苛，故仍應以其為上述危險行為時，是否係基於
  其社會生活上之地位而具有反覆繼續為此等行為之目的，倘與
  上述目的無關者，自非屬業務上之行為。
⒉被告前於警詢時雖稱：伊平時務農，駕駛為其業務項目之一等
  語（見相卷第7頁反面）；另於陳報狀中自陳：本案小貨車被
  扣兩個多月，為其從事農作賴以維生之工具，伊農作現在已經
  成熟，需要運去出售，請求盡快發還本案小貨車等語（見臺灣
  桃園地方檢察署107年度相字第586號卷第9頁）。然其於原審
  準備程序中供陳：伊加減有在種菜等語（見原審卷一第36頁）
  ，後又再稱：伊107年當時已經退休多年，笨港該處有一棟房
  子和一塊田，伊會去那邊種菜拿回家裡吃等語（見原審卷二第
  22至23頁），於本院供稱：伊年紀大，身體多病，沒辦法幫人
  家工作，當然想說種一點菜來賣；伊沒辦法幫人打工，當然就
  是自己種幾顆菜，最好可以種來賣，但到現在伊沒有賣過一毛
  錢，只有種來自己吃，自己種的菜不漂亮，只有送給鄰居吃，
  賣都沒賣過，伊也忘記派出所怎麼問伊等語（見本院卷第334
  頁）。則被告就其是否確以務農為生，並有駕駛本案小貨車載
  運農作物至他處出售等節，所述前後不一，又本案事故發生當
  下，本案小貨車並未載運農作物或其他貨物之情事，已如前述
  ，被告亦供稱其當時係在返家路上，此外並無佐證足認被告確
  曾出售農作營利，則於欠缺客觀事證之可資核實之情形下，應
  對被告為有利之判斷，而認駕駛並非其主要或附隨之業務項目
  ；是被告前述駕駛行為之過失，難認係（修正前）業務上過失
  之行為，特予說明。
四、撤銷改判之理由
㈠原審審理後認為被告過失致死犯行事證明確，予以論罪科刑，
  固非無見。然查：本案被害人騎乘機車行經事故地點，有未注
  意車前狀況之疏失，同屬本件事故肇事原因，亦屬與有過失，
  原判決未予認定，此部分尚有未洽。被告上訴否認過失致死犯
  行，固非可採，然其以被害人與有過失為由提起上訴，此部分
  為有理由，原判決自屬無可維持，應由本院撤銷改判。
㈡爰以行為人責任為基礎，審酌被告駕駛動力交通工具參與道路
  交通，應小心謹慎以維自身及他人之安全，疏未注意、確認其
  車尾門之狀態，因而肇事並致被害人死亡之結果，衡其違背注
  意義務之程度、被害人亦有未注意車前狀況之情，暨被害人於
  事故當時年僅18歲，喪失生命之損害至大，被害人家屬受有難
  以抹滅之傷痛及無可挽回之憾，被告雖曾與告訴人、被害人家
  屬進行調解，然雙方意見未臻一致故未能成立調解，迄今未賠
  償告訴人，參酌告訴人、告訴代理人、被害人家屬於原審及本
  院表達之意見，兼衡被告之年齡、素行、教育程度、犯後態度
  、家庭經濟及其身體健康狀況、家庭生活狀況等一切情狀，量
  處如主文第2項所示之刑。
據上論斷，應依刑事訴訟法第369條第1項前段、第364條、第299
條第1項前段，修正前刑法第276條第1項，刑法第2條第1項前段
、第62條前段，刑法施行法第1條之1第1項、第2項前段，判決如
主文。
本案經檢察官林育駿提起公訴，檢察官孫治遠到庭執行職務。
中　　華　　民　　國　　110 　年　　9 　　月　　30　　日
                  刑事第十八庭  審判長法  官  何俏美
                                      法  官  陳海寧
                                      法  官  葉乃瑋
以上正本證明與原本無異。
不得上訴。
                                      書記官  程欣怡
中　　華　　民　　國　　110 　年　　9 　　月　　30　　日
附錄：本案論罪科刑法條全文　　　　　　　　　　　　　　　
修正前中華民國刑法第276條
因過失致人於死者，處2 年以下有期徒刑、拘役或2 千元以下罰
金。
從事業務之人，因業務上之過失，犯前項之罪者，處5 年以下有
期徒刑或拘役、得併科3 千元以下罰金。